【裁判字號】    99,訴,623
【裁判日期】    990730
【裁判案由】    毒品危害防制條例
【裁判全文】
臺灣臺北地方法院刑事判決               99年度訴字第623號
公  訴  人  臺灣臺北地方法院檢察署檢察官
被      告  甲○○
上列被告因違反毒品危害防制條例案件，經檢察官提起公訴（九
十九年度毒偵字第五四二、七五四號），本院判決如下：
    主  文
甲○○施用第一級毒品，累犯，處有期徒刑捌月。
    事  實
一、甲○○有竊盜、賭博前科，前因施用第一級毒品海洛因案件
    ，經臺灣板橋地方法院檢察署檢察官聲請臺灣板橋地方法院
    以九十五年度毒聲字第二二四四號裁定送勒戒處所觀察、勒
    戒，並經該署檢察官將甲○○送臺灣臺北看守所附設勒戒處
    所執行觀察、勒戒後，因有繼續施用毒品之傾向，經臺灣板
    橋地方法院檢察署檢察官聲請臺灣板橋地方法院以九十六年
    度毒聲字第八八八號裁定甲○○令入戒治處所施以強制戒治
    ，其期間為六個月以上，至無繼續強制戒治之必要為止，但
    最長不得逾一年，甲○○不服該裁定提起抗告後，經臺灣高
    等法院以九十六年度毒抗字第一六二號裁定抗告駁回確定，
    甲○○於民國九十七年二月五日因停止處分之執行出監，再
    經臺灣板橋地方法院檢察署檢察官於九十七年四月二十一日
    以九十七年度戒毒偵字第一八四號為不起訴處分確定。
二、甲○○於九十六年二月間，因犯贓物罪，經本院以九十六年
    度簡字第五四九號簡易判決判處有期徒刑三月確定，嗣經本
    院以九十六年度聲減字第一○一二號裁定減為有期徒刑一月
    又十五日確定；於九十六年十月間，因犯詐欺罪，經本院以
    九十七年度簡字第七一七號簡易判決判處有期徒刑三月，減
    為有期徒刑一月又十五日確定；於九十六年七月間，因犯詐
    欺罪，經本院以九十六年度易字第一五八三號判決判處有期
    徒刑二月，減為有期徒刑一月確定。上開三罪再經本院以九
    十七年度聲字第一一五三號裁定定應執行有期徒刑三月又十
    五日確定。於九十七年五月間，另因犯施用第一級毒品罪，
    經臺灣板橋地方法院以九十七年度簡字第四五五○號簡易判
    決判處有期徒刑六月確定，並接續前開案件後執行，於九十
    八年三月十八日縮刑期滿，同年月十九日因徒刑執行完畢出
    監。於九十九年四月間，因犯施用第一級毒品罪，經本院以
    九十九年度訴字第五一號判決判處有期徒刑八月在案。於九
    十九年五月間，因犯贓物罪，經本院以九十九年度易字第八
    六四號判決判處有期徒刑三月在案（現在臺灣高等法院以九
    十九年度上訴字第一四九一號案件審理中）。
三、甲○○不知悔改，基於施用第一級毒品海洛因之犯意，於九
    十九年一月五日採尿前二十六小時內某時許（不含自九十九
    年一月四日十五時起至九十九年一月五日採尿前之該段時間
    ），在不詳處所，施用第一級毒品海洛因一次。嗣於九十九
    年一月四日十五時許，因另涉犯竊盜案件，在臺北市○○區
    ○○街五十之六號前為警查獲，經警徵得其同意後採尿送驗
    ，檢驗結果呈第一級毒品鴉片類（嗎啡）陽性反應。且甲○
    ○於同年一月五日至臺灣臺北地方法院檢察署採尿送驗，檢
    驗結果亦呈第一級毒品鴉片類（嗎啡）陽性反應，方悉上情
    。
四、案經臺北市政府警察局大安分局報請臺灣臺北地方法院檢察
    署檢察官偵查及該署檢察官簽分偵查起訴。
    理  由
壹、程序部分：
    本判決所引認定被告甲○○犯罪之卷內書面證據資料，因被
    告於本院行準備程序時對於各該證據並未爭執證據能力，復
    未於言詞辯論終結前聲明異議，本院審酌該等證據作成時之
    情況，並無不宜作為證據之情事，依刑事訴訟法第一百五十
    九條之五之規定，均得作為證據。
貳、實體部分：
一、訊據被告矢口否認有何施用第一級毒品海洛因之犯行，辯稱
    ：因其有喝自行至藥房所購買之咳嗽藥水即複方甘草合劑，
    且於採尿前三日內曾喝友露安，可能因此之故而導致尿液呈
    嗎啡陽性反應云云。
二、經查：
(一)被告於九十九年一月四日、一月五日所採集之尿液，經送臺
    灣尖端先進生技醫藥股份有限公司以酵素免疫分析法（EIA
    ）初步檢驗，並以氣相層析質譜儀法（GC/MS）確認檢驗後
    ，結果均呈鴉片類（嗎啡）陽性反應，有該公司九十九年一
    月十三日（見九十九年度毒偵字第七五四號偵查卷宗第八頁
    ）、九十九年一月十五日濫用藥物檢驗報告（見九十九年度
    毒偵字第五四二號偵查卷宗第五頁）在卷可稽。按海洛因經
    注射或吸入人體後，約百分之八十於二十四小時內自尿中排
    出，一般而言，尿液中能否驗出嗎啡陽性反應與其投與量、
    投與途徑、採尿時間、個人體質及檢測方法之靈敏度有關，
    國外曾有文獻報導注射六毫克之海洛因鹽酸鹽，其代謝物嗎
    啡之平均可檢出時限約為二十六小時，業經行政院衛生署藥
    物食品檢驗局於八十一年九月八日以藥檢壹字第八一一四八
    八五號函述綦詳。又按尿液毒品檢驗如以免疫分析法篩驗，
    有可能因藥品交叉反應而在尿液中產生偽陽性之毒品反應，
    但若以氣相層析質譜儀分析法確認，則可完全排除偽陽性反
    應，此復為法務部調查局第六處八十七年九月二十二日（八
    七）發技（一）字第八七○七一四九一號函所揭示見解，足
    見臺灣尖端先進生技醫藥股份有限公司所使用之檢驗方法無
    偽陽性，鑑驗結果堪以採信。
(二)被告雖辯稱因其有喝自行至藥房所購買之咳嗽藥水即複方甘
    草合劑，且於採尿前三日內曾喝友露安，可能因此之故而導
    致尿液呈嗎啡陽性反應云云，然被告於九十九年一月四日警
    詢中稱：最近沒有服用其他藥物云云（見九十九年度毒偵字
    第七五四號偵查卷宗第五頁）；於偵訊中檢察官訊問其在採
    尿之前是否有服用任何藥物時，供稱：在採尿前二天有服用
    友露安成藥，因為頭昏感冒，喝了二瓶，是在西藥房買的云
    云（見九十九年度毒偵字第五四二號偵查卷宗第十一頁）；
    於本院準備程序中供稱：因其有喝自行至藥房所購買之咳嗽
    藥水即複方甘草合劑，且於採尿前三日內曾喝友露安，可能
    因此之故而導致尿液呈嗎啡陽性反應云云，先後陳述已有所
    扞格。再被告於本院準備程序中對於其因感冒而服用複方甘
    草合劑之劑量、次數復均無法為清楚之陳述，其陳述是否屬
    實，亦顯有可疑。況複方甘草合劑須由醫師處方使用，有法
    務部法醫研究所九十九年五月三十一日法醫毒字第○九九○
    ○○二九七○號函在卷可按，衡情被告應無法自行至藥房購
    買該處方藥，而「友露安」未含嗎啡、可待因或可代謝成嗎
    啡之成分，有行政院衛生署管制藥品管理局九十六年十二月
    二十一日管檢字第○九六○○一三○三四號函在卷可按，是
    服用該藥品後尿液亦不會檢出嗎啡及可待因陽性反應，是本
    院綜以上情，認被告所辯係因喝咳嗽藥水即複方甘草合劑、
    友露安，可能因此導致尿液呈嗎啡陽性反應云云，顯為卸責
    之詞，不足採信。被告雖提出統一發票影本一紙證明其確可
    自行至藥房購買感冒糖漿藥水云云，然依被告所提出之該紙
    發票觀之，其上僅有單價，無法知悉被告所購買物品之品名
    ，況市面上所售之感冒糖漿，並非全部均屬管制之處方藥，
    是此證據自不足執為有利於被告之認定，附此敘明。
(三)被告前因施用第一級毒品海洛因案件，經臺灣板橋地方法院
    檢察署檢察官聲請臺灣板橋地方法院以九十五年度毒聲字第
    二二四四號裁定送勒戒處所觀察、勒戒，並經該署檢察官將
    被告送臺灣臺北看守所附設勒戒處所執行觀察、勒戒後，因
    有繼續施用毒品之傾向，經臺灣板橋地方法院檢察署檢察官
    聲請臺灣板橋地方法院以九十六年度毒聲字第八八八號裁定
    被告令入戒治處所施以強制戒治，其期間為六個月以上，至
    無繼續強制戒治之必要為止，但最長不得逾一年，被告不服
    該裁定提起抗告後，經臺灣高等法院以九十六年度毒抗字第
    一六二號裁定抗告駁回確定，被告於九十七年二月五日因停
    止處分之執行出監，再經臺灣板橋地方法院檢察署檢察官於
    九十七年四月二十一日以九十七年度戒毒偵字第一八四號為
    不起訴處分確定；於九十七年五月間，另因犯施用第一級毒
    品罪，經臺灣板橋地方法院以九十七年度簡字第四五五○號
    簡易判決判處有期徒刑六月確定等情，有臺灣板橋地方法院
    九十五年度毒聲字第二二四四號刑事裁定、臺灣高等法院九
    十六年度毒抗字第一六二號刑事裁定、臺灣板橋地方法院檢
    察署檢察官九十七年度戒毒偵字第一八四號不起訴處分書、
    臺灣板橋地方法院九十七年度簡字第四五五○號刑事簡易判
    決及臺灣高等法院被告前案紀錄表等附卷可證。
(四)綜上，本案事證明確，被告施用第一級毒品海洛因之犯行堪
    以認定，應予依法論科。
三、查海洛因屬毒品危害防制條例第二條第二項第一款所稱之第
    一級毒品。核被告所為，係犯毒品危害防制條例第十條第一
    項之施用第一級毒品罪。其持有第一級毒品海洛因之低度行
    為為其施用第一級毒品海洛因之高度行為所吸收，不另論罪
    。再被告於九十六年二月間，因犯贓物罪，經本院以九十六
    年度簡字第五四九號簡易判決判處有期徒刑三月確定，嗣經
    本院以九十六年度聲減字第一○一二號裁定減為有期徒刑一
    月又十五日確定；於九十六年十月間，因犯詐欺罪，經本院
    以九十七年度簡字第七一七號簡易判決判處有期徒刑三月，
    減為有期徒刑一月又十五日確定；於九十六年七月間，因犯
    詐欺罪，經本院以九十六年度易字第一五八三號判決判處有
    期徒刑二月，減為有期徒刑一月確定。上開三罪再經本院以
    九十七年度聲字第一一五三號裁定定應執行有期徒刑三月又
    十五日確定。於九十七年五月間，另因犯施用第一級毒品罪
    ，經臺灣板橋地方法院以九十七年度簡字第四五五○號簡易
    判決判處有期徒刑六月確定，並接續前開案件後執行，於九
    十八年三月十八日縮刑期滿，同年月十九日因徒刑執行完畢
    出監，有臺灣高等法院被告前案紀錄表在卷可稽，其於五年
    內故意再犯本案有期徒刑以上之罪，為累犯，應依刑法第四
    十七條第一項規定加重其刑。爰審酌被告前經觀察勒戒、強
    制戒治之矯治處遇及刑罰科處甚或執行完畢後，猶為本案之
    施用第一級毒品海洛因之行為，顯係心存僥倖，欠缺守法自
    重之觀念，然其所為主要係戕害自身，反社會性之程度應屬
    較低，且被告於本案中檢出之嗎啡濃度不高，兼衡其品行、
    犯罪動機、目的及其犯罪後之態度等一切情狀，量處如主文
    所示之刑。
據上論斷，應依刑事訴訟法第二百九十九條第一項前段，毒品危
害防制條例第十條第一項，刑法第十一條前段、第四十七條第一
項，判決如主文。
本案經檢察官鄭深元到庭執行職務。
中    華    民    國    99    年    7     月    30    日
                  刑事第十一庭  審判長法  官  劉方慈
                                      法  官  顧正德
                                      法  官  黃紹紘
以上正本證明與原本無異。
如不服本判決應於收受送達後十日內向本院提出上訴書狀，並應
敘述具體理由；其未敘述上訴理由者，應於上訴期間屆滿後二十
日內向本院補提理由書（均須按他造當事人之人數附繕本）「切
勿逕送上級法院」。告訴人或被害人如對於本判決不服者，應具
備理由請求檢察官上訴，其上訴期間之計算係以檢察官收受判決
正本之日期為準。
                                      書記官  陳靜君
中    華    民    國    99    年    8     月    6     日
附錄本案論罪科刑所犯法條全文
毒品危害防制條例第十條
施用第一級毒品者，處六月以上五年以下有期徒刑。
施用第二級毒品者，處三年以下有期徒刑。

司法院資訊處製作；財團法人民間司法改革基金會備份。
